【裁判字號】    97,交上易,273
【裁判日期】    970604
【裁判案由】    過失致死等
【裁判全文】
臺灣高等法院臺南分院刑事判決      97年度交上易字第273號
上  訴  人
即  被  告  甲○○
選任辯護人  黃溫信  律師
            黃紹文  律師
            徐美玉  律師
上列上訴人因過失致死等案件，不服臺灣臺南地方法院96年度交
訴字第32號中華民國97年2月29日第一審判決（起訴案號：臺灣
臺南地方法院檢察署96度偵字第12號、第2038號），提起上訴，
本院判決如下：
    主      文
上訴駁回。
    事      實
一、甲○○於民國（下同）95年11月29日晚上7時許起至翌日即
    95年11月30日凌晨1時許止，在臺南縣新市鄉「意難忘KTV」
    店與友人飲用威士忌酒，明知其控制力及注意力均已達無法
    安全駕駛動力交通工具之程度，詎仍不顧大眾行車之公共安
    全，於95年11月30日凌晨某時許，駕駛車牌號碼2C－5198號
    號自小客車欲載友人返家，於同日凌晨4時29分許，沿臺南
    縣善化鎮○○路由南向北方向行駛而途經該路段257號前時
    ，本應注意酒後不得駕車，及原應注意行經無速限標誌或標
    線道路，行車時速不得超過50公里，且車輛行駛時，駕駛人
    應注意車前狀況，隨時採取必要之安全措施，而依當時天候
    晴朗、夜間有照明、路面乾燥無缺陷、道路上未有任何障礙
    物、視距復屬良好等情形以觀，客觀上亦無不能注意之情事
    ，竟疏於注意，貿然以時速約70、80公里之速度超速行駛，
    適有已懷有5月身孕之陳云霞駕駛車牌號碼1713-GK號自小客
    車自該址路邊由東往西方向倒車欲起駛，亦疏未注意其他車
    輛，甲○○閃避不及因而所駕駛之自小客車撞擊陳云霞所駕
    駛自小客車右側車體，致陳云霞彈出車外，因而受有頭頸胸
    腹背腰部鈍挫傷合併連枷胸骨折引起多發性損傷等傷害，甲
    ○○並因而受有肺、背挫傷及多數肋骨閉鎖性骨折之傷害（
    過失傷害部分未據告訴）。陳云霞嗣經送往財團法人奇美醫
    院救治，惟仍於同年11月30日上午8時5分許到院前因傷重不
    治死亡，甲○○經送往醫院急救後，經醫護人員於95年11月
    30日上午6時20分對甲○○以酒精檢測器測試其呼氣後之酒
    精濃度值為每公升0.51毫克，而查獲上情。
二、案經陳云霞配偶乙○○告訴及台南縣警察局歸仁分局報告臺
    灣臺南地方法院檢察署檢察官偵查起訴。
    理      由
一、本件係經上訴人即被告甲○○於本院審理時為有罪之表示，
    而經本院裁定以簡式審判程序加以審理，依刑事訴訟法第
    273條之2、第159條第2項之規定，不適用傳聞法則有關限制
    證據能力之相關規定，合先敘明。
二、訊據被告甲○○於原審及本院審理中對於上揭犯罪事實均坦
    承不諱，核與告訴人即被害人之配偶乙○○於警詢中指述之
    情節相符，並有道路交通事故現場圖、道路交通事故調查報
    告表(一)、(二)、奇美醫院柳營分院診斷證明書及臺灣臺南法院
    檢察署檢察官勘驗筆錄、相驗屍體證明書、驗斷書、酒精濃
    度測試紙各1份，以及道路交通事故現場照片20幀、相驗照
    片27幀等資料附卷可稽，因此被告甲○○自白核與事實相符
    。
三、又依據內政部警政署刑事警察局研究數據，我國人民吐氣酒
    精濃度之消退率為每小時每公升0.062至0.098毫克，平均值
    為每公升0.08毫克，有內政部警政署刑事警察局91年1月25
    日（91）刑鑑字第11718號函可憑，是依95年11月30日上午6
    時20分許對被告實施呼氣血液酒精濃度檢驗為每公升0.51毫
    克，則以上開吐氣酒精濃度每小時消退率之平均值即每公升
    0.08毫克為標準，回推計算1小時51分前即被告於95年11月
    30日上午4時29分許飲酒後駕駛車牌號碼2C-5198號號自小客
    車碰撞到陳云霞駕駛車牌號碼1713-GK號自小客車時，其當
    時之吐氣酒精濃度應已達每公升0.658毫克【計算式：每公
    升0.51毫克＋推算消退之呼氣酒精濃度每公升0.148毫克（
    每公升0.08毫克×1小時＋每公升0.08毫克×51／60）＝每
    公升0.658毫克】，足認被告於駕車行駛之時，已達酒後無
    法安全駕駛交通工具之狀態。
四、按行車速度，依速限標誌或標線之規定，無速限標誌或標線
    者，行車時速不得超過五十公里；汽車行駛時，駕駛人應注
    意車前狀況，並隨時採取必要之安全措施；車輛駕駛人飲用
    酒類後其吐氣所含酒精濃度超過每公升零點二五毫克以上者
    ，不得駕車；道路交通安全規則第93條第1項1款、第94條第
    3項、第114條第2款分別訂有明文。被告曾考領有普通小型
    車駕駛執照，有卷附證號查詢汽車駕駛人資料可憑，對於上
    開規定，自不得諉稱不知，其駕車行駛時，即應確實注意遵
    守上開規定謹慎駕駛。而當時天候晴、夜間有照明設施、柏
    油路面乾燥無缺陷、無障礙物、視距良好，客觀上並無不能
    注意之情事，然被告竟疏不注意，於飲酒後已達無法安全駕
    駛交通工具之狀態，猶仍駕駛自小客車搭載友人行駛於道路
    ，並無視速限僅時速50公里之規定，貿然以時速約70、80公
    里之速度超速行駛而發生本件車禍，並致被害人陳云霞因而
    死亡，被告之駕駛行為存有過失，且該過失與被害人陳云霞
    死亡之間有相當因果關係。
五、綜上所述，本件事證明確，被告甲○○犯行洵堪認定。
六、核被告甲○○所為，係犯刑法第185之3之服用酒類，不能安
    全駕駛動力交通工具而駕駛罪，以及同法第276條第1項之過
    失致人於死罪。又被告於原審97年1月22日審理時陳稱：發
    生撞擊後，其卡在駕駛座上，而到場處理之警員是之前之同
    事，他們均認識我，他們看到我就知道我是誰等語（見該日
    之審判筆錄），是警員在被告向警方表明其為肇事車輛駕駛
    人之身分前，即已得知被告係為肇事者，則被告並無該當自
    首之要件，併此敘明。而被告係酒醉駕車，因而致人死亡，
    應依道路交通管理處罰條例第86條第1項之規定，就過失致
    人於死罪部分，加重其刑。被告所犯上開二罪，行為互殊，
    應分論併罰。
七、因而原審適用道路交通管理處罰條例第86條第1項，刑法第
    185條之3、第276條第1項、第51條第5款，刑法施行法第1條
    之1，中華民國96年罪犯減刑條例第2條第1項第3款、第7條
    、第10條之規定，並審酌被告於本件交通事故發生時，為現
    職警察人員，且正因觸犯賭博罪，而遭臺灣臺南地方法院檢
    察署檢察官以95年度偵字第10792號處以1年之緩起訴處分（
    緩起訴期間為95年8月7日起至96年8月6日止），有被告臺灣
    高等法院被告前案紀錄表1份在卷可參，竟在緩起訴期間內
    又知法犯法，於飲酒後，已處於無法安全駕駛之狀況下，仍
    駕駛自小客車行駛於道路，漠視輕忽公眾交通之安全，對行
    車大眾及路人之生命、身體安全造成危害，復本應注意遵守
    道路交通安全規則之相關規定，以維護行車之安全，然竟疏
    於注意而肇生本件交通事故並致人命喪失，造成生命喪失而
    無從彌補之情事，使被害人陳云霞之親人承受無法挽救之遺
    憾，惡性非輕，然念其尚知坦承犯行，犯後態度尚稱良好，
    且除強制汽車責任保險金外，已另給付被害人陳云霞之家屬
    新台幣35萬元，業據告訴人乙○○陳稱在卷（見原審97年2
    月19日審判筆錄），又被害人陳云霞無照駕駛小客車，倒車
    未注意其他車輛，亦為本件交通事故之肇事原因，有臺彎省
    臺南區車輛行車事故鑑定委員會96年1月11日南鑑字第09659
    00130號函附之鑑定意見書1份存卷可參等一切情狀，對被告
    甲○○就「服用酒類，不能安全駕駛動力交通工具而駕駛部
    分，量處有期徒刑陸月」；又就「因過失致人於死部分，量
    處有期徒刑壹年貳月」。又以被告犯罪之時間，係在96年4
    月24日之前，且所犯罪名又非中華民國96年罪犯減刑條例第
    3條所列不得減刑之範圍，併依中華民國96年罪犯減刑條例
    第2條第1項第3款、第7條、第10條之規定，分別減其宣告刑
    期二分之一為有期徒刑三月（酒後駕車）、七月（過失致死
    ），並定應執行刑為有期徒刑九月等情。本院經核其認事用
    法，均無不當，量刑亦稱妥適。被告上訴意旨，認原審量刑
    過重云云，為無理由，應予駁回。
據上論結，應依刑事訴訟法第368條，判決如主文。
本案經檢察官李傳來到庭執行職務。
中    華    民    國    97    年    6     月    4     日
                  刑事第五庭    審判長法  官  楊明章
                                      法  官  戴勝利
                                      法  官  顏基典
以上正本證明與原本無異。
不得上訴。
                                      書記官  呂嘉文
中    華    民    國    97    年    6     月    5     日
【附錄】本判決論罪科刑法條：
刑法第185條之3：
服用毒品、麻醉藥品、酒類或其他相類之物，不能安全駕駛動力
交通工具而駕駛者，處一年以下有期徒刑、拘役或三萬元以下罰
金。
刑法第276條第1項：
因過失致人於死者，處二年以下有期徒刑、拘役或三千元以下罰
金。


司法院資訊處製作；財團法人民間司法改革基金會備份。
